【裁判字號】    89,台上,1184
【裁判日期】    890519
【裁判案由】    損害賠償
【裁判全文】
最高法院民事裁定                              八十九年度台上字第一一八四號
    上  訴  人  甲 ○ ○
    訴訟代理人  楊 水 柱律師
    被 上訴 人  癸○○○
                辰 ○ ○
                巳 ○ ○
                丑 ○ ○
                子 ○ ○
                庚 ○ ○
                己 ○ ○
                壬    ○
                丙 ○ ○
                乙 ○ ○
                戊 ○ ○
                丁 ○ ○
                辛 ○ ○
                寅 ○ ○
                卯    ○
右當事人間請求損害賠償事件，上訴人對於中華民國八十九年一月二十五日台灣高等
法院高雄分院判決（八十七年度訴字第一一號），提起上訴，本院裁定如左：
    主  文
上訴駁回。
上訴訴訟費用由上訴人負擔。
    理  由
按對於第二審判決上訴，非以其違背法令為理由，不得為之。民事訴訟法第四百六十
七條定有明文。依同法第四百六十八條規定，判決不適用法規或適用不當者，為違背
法令。而判決有同法第四百六十九條所列各款情形之一者，為當然違背法令。是當事
人提起上訴，如依民事訴訟法第四百六十八條規定，以第二審判決有不適用法規或適
用法規不當為理由時，其上訴狀或理由書應有具體之指摘，並揭示該法規之條項或其
內容。若係成文法以外之法則，應揭示該法則之旨趣。倘為司法院解釋、或本院之判
例，則應揭示該判解之字號或其內容。如以民事訴訟法第四百六十九條所列各款情形
為理由時，其上訴狀或理由書，應揭示合於該條款之事實。上訴狀或理由書如未依此
項方法表明，或其所表明者，顯與上開法條規定之情形不相合時，即難認為已對第二
審判決之違背法令有具體之指摘，其上訴自難認為合法。本件上訴人對第二審判決其
敗訴部分提起上訴，雖以該部分判決違背法令為由，惟核其上訴理由狀所載內容，係
就原審取捨證據、認定事實之職權行使，指摘其為不當，並就原審已論斷上訴人有無
過失不法侵害他人權利，上訴人應賠償多少慰撫金、殯葬費等事項，泛言未論斷，而
非具體表明合於不適用法規、適用法規不當、或民事訴訟法第四百六十九條所列各款
之情形，難認對該部分判決之如何違背法令已有具體之指摘。依首揭說明，應認其上
訴為不合法。次按對於第二審法院關於假執行之裁判，不得聲明不服，民事訴訟法第
四百五十八條定有明文，上訴人對於原判決假執行部分，提起上訴，亦非合法。又依
民法第一千一百十六條之一規定，夫妻互受扶養權利之順序，既與直系血親尊親屬同
，自不以無謀生能力為必要（本院七十九年台上字第二六二九號判例參照）。上訴意
旨，謂妻受夫扶養，須以無謀生能力為必要云云，顯有誤會，併予指明。
據上論結，本件上訴為不合法。依民事訴訟法第四百八十一條、第四百四十四條第一
項、第九十五條、第七十八條，裁定如主文。
中      華      民      國    八十九    年      五      月     十九     日
                              最高法院民事第二庭
                                  審判長法官  曾  桂  香
                                        法官  劉  延  村
                                        法官  劉  福  聲
                                        法官  黃  秀  得
                                        法官  顏  南  全
      右正本證明與原本無異
                                              書  記  官
中      華      民      國    八十九    年      五      月    三十一    日


司法院資訊處製作；財團法人民間司法改革基金會備份。
